【裁判字號】    97,簡上,194
【裁判日期】    980629
【裁判案由】    侵權行為損害賠償
【裁判全文】
臺灣高雄地方法院民事判決             97年度簡上字第194號
上  訴  人  乙○○
被上訴人    甲○○
上列當事人間請求損害賠償事件，上訴人對於中華民國97年5 月
22日本院高雄簡易庭97年度雄簡字第3238號第一審判決提起上訴
，本院民國98年6 月10日言詞辯論終結，判決如下：
   主    文
上訴駁回。
第二審訴訟費用由上訴人負擔。
    事實及理由
一、上訴人起訴主張：上訴人為高雄市苓雅區「文化師苑社區」
    公寓大廈（下稱文化師苑大廈）之住戶，文化師苑大廈於民
    國95年間係委由全方衛公寓大廈管理維護服務股份有限公司
    （下稱全方衛公司）管理。被上訴人當時經全方衛公司派駐
    於文化師苑大廈擔任總幹事，詎竟於95年10月13日，無正當
    理由，未經上訴人之同意，即私自從文化師苑大廈之電梯監
    視器錄影設備內，翻拍上訴人之相片20張（於本院上訴程序
    審理中更正為：由被上訴人負責播放錄影帶供訴外人即同大
    廈之住戶陳正貴拍照），再由陳正貴提供予大廈當時之主任
    委員余昱廷，作為向檢察官提告其涉嫌妨害電腦紀錄罪嫌之
    證據資料使用，被上訴人之上開行為應成立民法第184條第
    1項、第195條第1項及電腦處理個人資料保護法第6條、第18
    條第1項第1款之侵權行為，而侵害上訴人之名譽權及隱私權
    。爰依侵權行為之法律關係，請求被上訴人給付精神慰撫金
    新台幣（下同）200,000 元等語。並聲明：被上訴人應給付
    上訴人200,000 元，及自起訴狀繕本送達翌日起至清償日止
    ，按年息百分之5計算之利息；並願供擔保，請求宣告假執
    行。
二、被上訴人則以：當時係因文化師苑大廈之代理主任委員陳正
    貴，向被上訴人稱發現電梯內有人張貼毀謗之公告，要求被
    上訴人播放錄影帶供其搜證，被上訴人因職務上係受陳正貴
    指揮，且電梯內確實有張貼公告，始播放錄影帶供陳正貴觀
    看，而由陳正貴自行翻拍照片，故其所為係職務上受指示之
    正當行為，並無故意、過失，亦不具違法性，另被上訴人之
    上開行為亦未侵害上訴人之名譽權及隱私權等語，資為抗辯
    。並聲明：駁回上訴人之訴。
三、原審經審理後，為上訴人敗訴之判決，並駁回其假執行之聲
    請，上訴人不服，提起上訴，並於本院聲明：（一）原判決
    廢棄；（二）被上訴人應給付上訴人200,000 元，及自起訴
    狀繕本送達翌日起至清償日止，按年息百分之5 計算之利息
    。被上訴人則於本院聲明：駁回上訴。
四、兩造不爭執及爭執事項：
（一）不爭執事項：
  １、被上訴人於95年10月13日當時，係由文化師苑大廈所委任
      管理該大廈事務之全方衛公司，派駐於文化師苑大廈之總
      幹事，任職期間自95年8 月1 日起至96年3 月6 日止。
  ２、被上訴人於95年10月13日，確有因當時之代理主任委員陳
      正貴之要求，播放電梯錄影帶供陳正貴拍照之行為。陳正
      貴嗣後並將照片提供予大廈當時之主任委員余昱廷，作為
      向檢察官提告上訴人涉嫌妨害電腦紀錄罪嫌之證據資料使
      用。並有上訴人提出之照片、起訴書，及本院調取之臺灣
      高等法院高雄分院97年度上訴字第1755號妨害電腦使用卷
      宗影卷在卷可稽。
（二）爭執事項：
      被上訴人操作機器播放電梯錄影帶供陳正貴拍照的行為是
      否成立故意或過失不法侵害上訴人名譽權、隱私權之侵權
      行為，而應負侵權行為賠償責任？
五、得心證之理由：
（一）按，「不法侵害他人之身體、健康、名譽、自由、信用、
      隱私、貞操，或不法侵害其他人格法益而情節重大者，被
      害人雖非財產上之損害，亦得請求賠償相當之金額。」，
      民法第195 條第1 項定有明文。依此規定之文義解釋可知
      ，欲依此規定請求非財產上之損害賠償時，必須以行為人
      之侵害行為係屬「不法」之行為（具備故意、過失及違法
      性）；行為人確已侵害被害人之身體、健康、名譽、自由
      、信用、隱私、貞操等權利，或其他人格法益而情節重大
      等為成立要件，故如被害人所主張之權利並不足以認定為
      已受侵害，或行為人之行為不足以認為係不法之行為時，
      因與上開請求權之成立要件不符，即不得依上開規定請求
      非財產上之損害賠償。
（二）被上訴人之上開行為是否為不法侵害行為？
      查，文化師苑大廈管理委員會於當時之主任委員係余昱廷
      ，余昱廷則委任陳正貴為代理主任委員；文化師苑大廈於
      當時係委由全方衛公司管理，被上訴人則由全方衛公司派
      駐於文化師苑大廈擔任總幹事，係兩造於本件及於其等與
      余昱廷、陳正貴、李秀亞等人相互間之相關十餘件民刑事
      訴訟中所不爭執之事實，自足認定屬實。全方衛公司既受
      文化師苑大廈管委會之委任，依民法第535 條之規定，其
      於處理委任事務時，自應依委任人之指示。而文化師苑大
      廈管理委員會於當時之主任委員為余昱廷，為合法之法定
      代理人，余昱廷則委任陳正貴為代理主任委員，不論余昱
      廷委任陳正貴為代理主任委員是否合法，於文化師苑大廈
      另行選出其他合法之主任委員，或另行召開住戶大會，或
      另行合法依法律訴訟程序，向被上訴人指示余昱廷委任陳
      正貴為代理主任委員為不合法之前，被上訴人即負有依當
      時之代理主任委員陳正貴之指示處理委任事務之義務。故
      被上訴人於95年10月13日當時，依代理主任委員陳正貴之
      指示，播放電梯錄影帶供陳正貴拍照之行為，係屬依上開
      法條之規定所應負及履行之職務上合法正當行為，不足以
      認其有何故意或過失，亦不足以認其有何違法性，而係不
      法侵害行為可言。
（三）被上訴人之上開行為是否已侵害上訴人之名譽權及隱私權
      ？
  １、上訴人雖主張被上訴人之上開行為已侵害其名譽權及隱私
      權。惟查，公寓大廈（社區、公司、行號... 等）大樓之
      電梯內裝設監視器之目的，通常係為保護社區所有住戶及
      來訪之訪客等人之安全、防止及嚇阻犯罪發生、管制人員
      之進出，以及為其他必要之蒐證、存證等；至於監視器之
      螢幕及錄影設備，則均是同步架設於其他地方，例如大樓
      之管理室或本件之大廈大門管理室，其螢幕之設置係屬開
      放式，所有社區內之住戶，於出入經過管理室時均可看到
      電梯內之監視器影像，故電梯內監視器之影像對該大廈社
      區內之住戶係屬公開播放之影像，此為為兩造、該大廈社
      區內住戶、及一般人稍有常識之人，所均共知之事實，故
      堪認於上訴人及大廈社區內之住戶於同意入住系爭大廈社
      區時，均已以搬入居住之行為，明示或默示同意為維繫該
      大廈社區之安全、防止及嚇阻犯罪發生、管制人員之進出
      ，以及為其他必要之蒐證、存證等之範圍內，同意接受攝
      影並將留存於錄影設備用之影象公開，且得由大廈之管理
      委員會為合理之利用行為。故被上訴人之上開行為，自不
      足以認為已侵害上訴人之名譽權及隱私權。
  ２、又被上訴人於95年10月13日，只是依上述民法委任法條之
      規定履行其處理委任事務之義務，而依代理主任委員陳正
      貴之指示，播放電梯錄影帶供陳正貴拍照（或上訴人於原
      審所主張之拍照後交付照片）而已。至於其餘將照片提出
      告訴行使之行為，係陳正貴與余昱廷等人所提出，縱使認
      陳正貴與余昱廷之上開行為有何侵害上訴人之名譽權及隱
      私權（此部份經上訴人向陳正貴與余昱廷二人請求損害賠
      償訴訟後，業經本院民事庭以96年度訴字第1807號駁回上
      訴人之訴確定在案），亦與被上訴人無關，此部份亦不足
      以認被上訴人有何侵害上訴人之名譽權及隱私權可言。
（四）又上訴人於向本院提出之上訴狀中，曾另主張被上訴人之
      上開行為並侵害其自由權，此侵害其自由權之主張，上訴
      人於本院審查庭調查中及受命法官之準備程序中，均未再
      主張，且未主張列入本件之爭點整理中，本院即無庸再予
      審酌。另即使其仍有此部份之主張，因被上訴人只是依代
      理主任委員陳正貴之指示，播放電梯錄影帶供陳正貴拍照
      （或上訴人於原審所主張之拍照後交付照片）而已，並無
      妨害上訴人自由之行為，其此部份之主張，亦無理由，併
      予敘明。
（五）綜上所述，上訴人依侵權行為之法律關係，請求被上訴人
      給付精神慰撫金200,000 元，及自起訴狀繕本送達翌日起
      至清償日止，按年息百分之5 計算之利息，並假執行之聲
      請，即無理由，應予駁回。原審因而判決駁回上訴人之訴
      及假執行之聲請，其認事用法均無違誤。上訴意旨指摘原
      判決不當，求予廢棄改判，為無理由，應予駁回。
六、據上論結，本件上訴為無理由，依民事訴訟法第436 條之11
    第3 項、第449 條第1 項、第78條，判決如主文。
中    華    民    國    98    年    6     月    29    日
                  民事第四庭  審判長法  官  林玉心
                                    法  官  楊淑珍
                                    法  官  郭文通
正本係照原本作成。
本判決不得上訴。
中    華    民    國    98    年    6     月    29    日
                            書記官  卓榮杰


司法院資訊處製作；財團法人民間司法改革基金會備份。
